臺灣士林地方法院民事判決　　　　　　 96年度重訴字第356號
原　　　告　戊○○
　　　　　　甲○○
　　　　　　乙○○
　　　　　　丙○
　　　　　　庚○○
　　　　　　丁○○
　　　　　　何西鍾
　　　　　　己○○
　　　　　　子○○○
　　　　　　壬○○
　　　　　　　　　　　　之1
　　　　　　辛○○
　　　　　　丑○○○
　　　　　　　　　　　　樓
共　　　同
訴訟代理人　陳以儒律師
被　　　告　癸○○
被　　　告　國英貨運有限公司
　　　　　　　　　　　　之4
　　　　　　　　　　　統一編號.
法定代理人　寅○○
上列當事人間請求損害賠償事件，經本院刑事庭移送前來（96年
度交重附民第6 號），本院於民國96年12月6 日言詞辯論終結，
判決如下：
    主  文
被告應連帶給付原告甲○○新臺幣捌拾玖萬玖仟肆佰肆拾貳元，
及自民國九十六年十月二十四日起至清償日止，按週年利率百分
之五計算之利息。
被告應連帶給付原告戊○○、乙○○、丙○、庚○○、丁○○、
何西鍾、己○○、子○○○、壬○○、辛○○、丑○○○各新臺
幣拾柒萬肆仟玖佰肆拾貳元，及均自民國九十六年十月二十四
日起至清償日止，按週年利率百分之五計算之利息。
訴訟費用由被告連帶負擔。
本判決第一項於原告甲○○以新臺幣拾萬元供擔保後，得假執
行。
本判決第二項於原告戊○○、乙○○、丙○、庚○○、丁○○、
何西鍾、己○○、子○○○、壬○○、辛○○、丑○○○各以新
臺幣壹拾貳萬元供擔保後，得假執行。
    事  實  及  理  由
一、原告起訴主張：被告癸○○為被告國英貨運有限公司（下稱
    國英公司）之司機，於民國95年1 月18日中午12時10分許，
    駕駛國英公司所有車牌號碼AO－232 號營業用大貨車，沿陽
    金公路臺北往金山方向（即南向北）行駛，途經陽金公路16
    3 號燈桿附近轉彎處，疏未遵行車道內行使，跨越分向限制
    線侵入對向車道，與對向何國泰所騎乘之車牌號碼CIO －75
    1 號重機車發生碰撞，致何國泰頭部及顏面上唇部呈大規模
    挫裂傷、腹部左則有多處拇指大挫傷、左手肘骨折、左手背
    挫傷、嚴重顱內出血，經送醫急救，仍於同日下午1 時許，
    因顱內出血不治死亡。原告甲○○為何國泰之配偶，為其支
    出喪葬費用新臺幣（下同）52萬4,500 元，其餘原告則為何
    國泰之子女，均因此受有精神上之損害。爰依民法第184 條
    第1 項前段、第188 條第1 項前段、第192 條、第194 條規
    定，請求被告連帶賠償原告甲○○喪葬費用，及伊等各50萬
    元之精神上損害賠償。又伊等已領取汽車強制責任險150 萬
    700 元，每人分得12萬5,058 元，故伊等之精神上損害賠償
    各請求37萬4,942 元等情。並聲明：(一)被告應連帶給付原告
    甲○○89萬9,442 元，及自起訴狀繕本最後合法送被告翌日
    起至清償日止，按週年利率5%計算之利息；(二)被告應連帶給
    付原告戊○○、乙○○、丙○、庚○○、丁○○、何西鍾、
    己○○、子○○○、壬○○、辛○○、丑○○○（下稱戊○○等11人）各37萬4,942 元，及均自起訴狀繕本最後合法送
    達被告翌日起算至清償日止，按週年利率5%計算之利息；(三)
    願供擔保請准宣告假執行。
二、被告則以：被告癸○○確有於上揭時地駕車與何國泰所騎機
    車發生碰撞，因伊所駕車輛較長，後輪於轉彎時雖有跨越分
    向限制線，然何國泰亦跨越分向限制線，故何國泰就車禍之
    發生亦與有過失。另原告請求之精神上損害賠償數額過高，
    伊等無力負擔。又被告癸○○係受僱於訴外人張齡櫻，張齡
    櫻將該營業用大貨車靠行於被告國英公司，故原告請求國英
    公司負損害賠償責任，於法無據等語置辯。並聲明：駁回原
    告之訴。
三、兩造所不爭執之事實：
  (一)被告癸○○於95年1 月18日中午12時10分許，駕駛國英公司
    所有車牌號碼AO－232 號營業用大貨車，沿陽金公路由臺北
    往金山方向（即南向北）行駛，途經陽金公路163 號燈桿附
    近轉彎處，疏未遵行車道內行駛，跨越分向限制線侵入對向
    車道，與對向車道由何國泰所騎乘之車牌號碼CIO －751 號
    重機車發生碰撞，致何國泰受有頭部及顏面上唇部呈大規模
    挫裂傷、腹部左則有多處拇指大挫傷、左手肘骨折、左手背
    挫傷、嚴重顱內出血等傷害，經送醫急救，仍於同日下午1
    時許，因顱內出血不治死亡。
  (二)原告甲○○為何國泰支出殯葬費52萬4,500元。
  (三)原告已領取汽車強制責任險理賠金150 萬700 元，由原告12
    人均分，各分得12萬5,058元。
四、本件之爭點：(一)被告癸○○就本件車禍之發生是否有過失？
    何國泰是否與有過失？(二)被告癸○○就本件車禍是否須對原
    告負損害賠償責任？金額若干？(三)被告國英公司就本件車禍
    是否須與被告癸○○負連帶賠償責任？茲析述如下：
  (一)被告癸○○就本件車禍之發生是否有過失？何國泰是否與有
    過失？經查：
    被告癸○○於95年1 月18日中午12時10分許，駕駛國英公
      司所有車牌號碼AO－232 號營業用大貨車，沿陽金公路臺
      北往金山方向（即南向北）行駛，途經陽金公路163 號燈
      桿附近轉彎處，疏未遵行車道內行駛，跨越分向限制線侵
      入對向車道，與對向車道由何國泰騎乘之車牌號碼CIO －
      751 號重機車發生碰撞，致何國泰受有頭部及顏面上唇部
      呈大規模挫裂傷、腹部左則有多處拇指大挫傷、左手肘骨
      折、左手背挫傷、嚴重顱內出血等傷害，經送醫急救，仍
      於同日下午1 時許，因顱內出血不治死亡，為兩造所不爭
      執之事實，已如上述，此部分事實已堪認定。
    按汽車在雙向二車道行駛時，均應在遵行車道內行駛；且
      在劃有分向限制線之路段，不得駛入來車之車道內，道路
      交通安全規則第97條第1 項第1 款、第2 款分別定有明文
      。經查：
      (1)被告於本院辯論程序中已自認因肇事地點為彎道，而其
        所駕車輛較長，轉彎時後車輪確有跨越分向限制線等語
        （見本院96年12月6 日言詞辯論筆錄）。核與被告於肇
        事後翌日，檢察官偵查中所自稱：「（我車子後半段）
        很有可能會越過雙黃線」等語（見臺灣士林地方法院檢
        察署95年度相字第101 號卷第56頁）相符。且依道路交
        通事故現場圖所示被告所駕車輛肇事後之停車位置，後
        半車身已侵入對向車道等情，堪認被告所駕車輛於行經
        肇事路段時，因該路段為彎路，其車身後半已跨越分向
        限制線侵入對向車道。揆諸上揭規定，被告就本件車禍
        之發生，自有跨越分向限制線行駛之過失。至被告辯稱
        現場圖與實際情形不符云云，然其既以駕駛為業，果若
        該現場圖與事實不符，當向員警異議，而無於其上簽名
        之理。足認其就此所辯乃卸責之詞，不足採信。
      (2)又被告辯稱何國泰就車禍之發生亦與有跨越分向限制線
        之過失一節，則為原告所否認。徵諸被告於肇事後翌日
        ，檢察官偵查中陳稱：「他（指何國泰）騎上來時，並
        無越過雙黃線，還是騎在他的車道‧‧‧」等語（見臺
        灣士林地方法院檢察署95年度相字第101 號卷第56頁）
        ，且被告就其所辯復未能舉證以實其說，是自難認何國
        泰亦與有跨越分向限制線之過失。
    綜上所述，被告癸○○就本件車禍之發生，有跨越分向限
      制線行駛之過失，何國泰則就本件車禍之發生，並無過失
      。此與臺北市車輛行車事故鑑定委員會之鑑定結果及臺北
      市政府交通局覆議之結果相同，有該委員會及該局95年5
      月11日函、96年4 月16日函附之鑑定意見書在卷可稽，此
      部分事實自堪認定。
  (二)被告癸○○就本件車禍是否須對原告負損害賠償責任？金額
    若干？
    按因故意或過失，不法侵害他人之權利者，負損害賠償責任
    ；汽車、機車或其他非依軌道行駛之動力車輛，在使用中加
    損害於他人者，駕駛人應賠償因此所生之損害，民法第184
    條第1 項前段、第191 條之2 前段分別定有明文。被告癸○○於95年1 月18日中午12時10分許，駕駛國英公司所有車牌
    號碼AO－232 號營業用大貨車，沿陽金公路臺北往金山方向
    （即南向北）行駛，途經陽金公路163 號燈桿附近轉彎處，
    與對向車道由何國泰所駕駛之車牌號碼CIO －751 號重機車
    發生碰撞，致何國泰受有頭部及顏面上唇部呈大規模挫裂傷
    、腹部左則有多處拇指大挫傷、左手肘骨折、左手背挫傷、
    嚴重顱內出血等傷害，經送醫急救，仍於同日下午1 時許，
    因顱內出血不治死亡之事實，已如上述。又被告癸○○就車
    禍之發生有跨越分向限制線之過失，亦經認定如上所述。揆
    諸上揭規定，被告癸○○應就本件車禍負損害賠償責任。茲
    就其應賠償金額分述如下：
    殯葬費用：
      按不法侵害他人致死者，對於支出殯葬費之人，亦應負損
      害賠償責任，民法第192 條第1 項定有明文。經查，原告
      甲○○為何國泰支出殯葬費用52萬4,500 元，為兩造所不
      爭執之事實，已如上述，則原告甲○○請求被告癸○○賠
      償此部分費用，自屬有據。
    慰撫金：
      次按不法侵害他人致死者，被害人之父、母、子、女及配
      偶，雖非財產上之損害，亦得請求賠償相當之金額，民法
      第194 條規定甚明。經查，原告甲○○為何國泰之配偶，
      原告戊○○等11人則為何國泰之子女，有戶籍謄本在卷為
      憑，何國泰因本件車禍身亡，原告自因此受有精神上之損
      害。本院斟酌被告癸○○為初中畢業、車禍發生前以駕駛
      計程車為業，月收入約2 萬元，另不定時駕駛系爭營業大
      貨車，每日收入1,200 元，及其過失程度，認原告各請求
      賠償50萬元，尚屬合理。
    綜上所述，被告癸○○應賠償原告甲○○102 萬4,500 元
      （524500+500000=0000000） ，另應賠償原告戊○○等11
      人各50萬元。
    又按保險人依強制汽車責任保險法規定所為之保險給付，
      視為被保險人損害賠償金額之一部分，被保險人受賠償請
      求時，得扣除之，強制汽車責任保險法第32條定有明文。
      經查：原告已自被告所投保之強制汽車責任險之保險人處
      獲得理賠150 萬700 元，每人各得12萬5,058 元，為兩造
      所不爭執之事實，已如上述。揆諸上揭規定，此部分自應
      由原告得向被告請求賠償額中予以扣除。故被告癸○○應
      賠償原告甲○○89萬9,442 元（0000000-000000=899442
      ），另應賠償原告戊○○等11人各37萬4,942 元（000000
      - 000000=374942） 。
  (三)被告國英公司就本件車禍是否須與被告癸○○負連帶賠償責
    任？
    按受僱人因執行職務，不法侵害他人之權利者，由僱用人與
    行為人連帶負損害賠償責任，民法第188 條第1 項前段定有
    明文。又按民法第188 條僱用人責任之規定，係為保護被害
    人而設，故此所稱之受僱人，應從寬解釋，不以事實上有僱
    傭契約者為限。凡客觀上被他人使用為之服勞務而受其監督
    者，均係受僱人。亦即依一般社會觀念，認其人係被他人使
    用為之服務而受其監督之客觀事實存在，即應認其人為該他
    人之受僱人。至於該他人之主觀認識如何，要非所問（最高
    法院78年度臺上字第207 號判決、77年度臺上字第1699號判
    決參照）。再按目前在臺灣經營交通事業之人，接受他人靠
    行（即出資人以該經營人之名義購買車輛，並以該經營人名
    義參加營運），而向該靠行人收取費用，以資營運者，比比
    皆是，此為週知之事實。該靠行之車輛，在外觀上既屬經營
    人所有，第三人又無從分辨該車輛是否他人靠行營運，只能
    從外觀上判斷該車輛係某經營人所有，該車輛之司機係為該
    經營人服勞務。而該靠行之車輛，無論係由出資人自行駕駛
    ，或招用他人合作駕駛，或出租，在通常情形，均為該經營
    人所能預見，客觀上自應認該司機係為該經營人服勞務，而
    使該經營人負僱用人之責任（最高法院87年度臺上字第86號
    判決、77年度臺上字第665 號判決意旨參照）。經查，被告
    癸○○所駕車輛登記於被告國英公司名下，為兩造所不爭執
    之事實，且系爭車輛車身噴有「國英貨運」之字樣（見臺灣
    士林地方法院檢察署95年度偵字第2077號卷第56頁），雖被
    告國英公司辯稱該車實係訴外人張齡櫻所有，靠行於該公司
    ，並提出兩造所不爭執之汽車貨運業接受自備車輛參與經營
    契約書1 份在卷為憑。然揆諸上開說明，被告國英公司就本
    件車禍仍須與被告癸○○負連帶賠償責任。被告癸○○應賠
    償原告甲○○89萬9,442 元，另應賠償原告戊○○等11人各
    37萬4,942 元，已如上述，故被告國英公司應與被告癸○○
    連帶賠償原告甲○○89萬9,442 元，另連帶賠償原告戊○○
    等11人各37萬4,942 元。從而，原告請求被告連帶賠償原告
    甲○○89萬9,442 元，及連帶賠償原告戊○○等11人各37萬
    4,942 元，暨均自起訴狀繕本最後合法送達被告翌日即96年
    10月24日起至清償日止，按週年利率5%計算之利息，為有理
    由，應予准許。
五、原告陳明願供擔保，請求宣告假執行，核無不合，爰酌定相
    當之擔保金額，予以准許。
六、據上論結，本件原告之訴為有理由，依民事訴訟法第85條第
    2 項、第390 條第2 項判決如主文。
中　　華　　民　　國　　96　　年　　12　　月　　20　　日
                  民事第二庭  法  官  方彬彬
以上正本證明與原本無異。
如對本判決上訴，應於判決送達後20日內向本院提出上訴狀。
中　　華　　民　　國　　96　　年　　12　　月　　21　　日
                              書記官  王玉雙
